【裁判字號】    99,交訴,343
【裁判日期】    991208
【裁判案由】    肇事逃逸罪等
【裁判全文】
臺灣臺中地方法院刑事判決             99年度交訴字第343號
公  訴  人  臺灣臺中地方法院檢察署檢察官
被      告  吳淑青
被      告  黃瑞堂
上列被告等因肇事逃逸罪等案件，經檢察官提起公訴（99年度偵
字第12250、21593、22491號），被告等於本院受命法官行準備
程序時，對於犯罪事實為有罪之陳述，經本院合議庭裁定由受命
法官獨任適用簡式審判程序，判決如下：
    主    文
吳淑青意圖使犯人隱避而頂替，處拘役伍拾伍日，如易科罰金，
以新臺幣壹仟元折算壹日，緩刑貳年，並向指定之公益團體、地
方自治團體或社區提供壹佰小時之義務勞務，緩刑期間付保護管
束。
黃瑞堂駕駛動力交通工具肇事，致人受傷而逃逸，累犯，處有期
徒刑柒月。
黃瑞堂被訴過失傷害部分，公訴不受理。
    犯罪事實
一、黃瑞堂前於民國94年間，因公共危險案件，經本院以94 年
    度中交簡字第625號判決有期徒刑2月確定，於94年5月20 日
    易科罰金執行完畢。詎黃瑞堂於民國99年4月23日上午，駕
    駛車牌號碼9788-LD號自小客車，沿臺中市南屯區○○○路
    之快車道由文心南二路往文心南三路方向行駛，嗣於同日上
    午5時47分許，途經該路段與永春東路之交岔路口，其應注
    意汽車行進中，駕駛人應注意車前狀況，隨時採取必要之安
    全措施，而依當時之天候、路況皆良好，並無不能注意之情
    事，其應注意，能注意，而未注意；適陳瓊敏駕駛車牌號碼
    CM-8977號自小客車，沿同向自外側車道切換至內側車道，
    黃瑞堂與陳瓊敏之車子發生擦撞，致陳瓊敏受有頭部外傷併
    左顳挫傷、左肩部及背部挫傷之傷害（過失傷害部分業據告
    訴人撤回告訴，另為不受理之諭知）。黃瑞堂見狀未予以救
    治，竟基於肇事逃逸之犯意，逕行離開現場，前往附近之歐
    悅汽車旅館躲避。旋與友人吳淑青商議如何脫免刑責，其等
    決議由吳淑青出面頂替，吳淑青即基於意圖使實際駕駛該車
    肇事之黃瑞堂隱避之不法犯意，於同日上午7時30分許，前
    往陳瓊敏就醫之中山醫學大學附設醫院大慶分院之急診室，
    向處理該交通事故之臺中市警察局第四分局交通分隊警員湯
    建仁表示其為上開車輛之駕駛者，以此方式頂替。
二、案經臺灣臺中地方法院檢察署檢察官簽分偵查起訴。
    理   由
一、認定本案犯罪事實所依憑之證據及理由：
（一）上開犯罪事實，業據被告吳淑青、黃瑞堂於偵查中及本院
      審理時坦承不諱，並有證人陳瓊敏於警詢及偵查中之陳述
      ，復有本件查獲員警之查獲報告書、臺中市警察局勤務指
      揮中心受理各類案件紀錄表及報案錄音光碟1片、現場監
      視錄影光碟1片及翻拍照片、臺中市警察局第四分局之道
      路交通事故現場圖、道路交通事故調查報告表(一)(二)、
      車損照片、中山醫學大學附設醫院出具之陳瓊敏診斷證明
      書1份等件附卷可稽，被告2人之犯行，堪以認定。
（二）又按汽車駕駛人駕駛汽車肇事致人受傷或死亡，應即採取
      救護或其他必要措施，並向警察機關報告，不得駛離或逃
      逸，道路交通管理處罰條例第62條第1項定有明文。又因
      道路交通事故之發生，常非於己之鄰親家里，時有告救不
      能情事，乃科以肇事者須即採取救護或其他必要措施，並
      應向警察機關報告之法定義務，以防因就醫延誤致生無謂
      傷亡，並俾得通知傷亡者家屬到場，以明責任，是凡肇事
      人於行車肇事致人受傷或死亡，未即採取救護或其他必要
      措施，並向警察機關報告，即駕車逃逸者，均應依該規定
      處罰，至其嗣後是否受刑事訴追及已否與被害人達成民事
      和解，賠償損失，對其應受處罰乙節，並不生影響。職是
      之故，汽車駕駛人駕駛汽車肇事，不論其責任之歸屬為何
      ，即有義務留在肇事現場，採取救護或其他必要措施，並
      向警察機關報告，以維護他人之生命與其他用路人之交通
      安全。其立法目的，既係促使駕駛人於肇事致死傷後，能
      對被害人即時救護，報告警察機關，以減少死傷，是該罪
      之成立祇以行為人有駕駛動力交通工具肇事，致人死傷而
      逃逸之事實為已足，至行為人之肇事有否過失，則非所問
      （最高法院92年度臺上字第4468號刑事判決參照）。本件
      被告黃瑞堂駕駛車輛與證人陳瓊敏駕駛之車輛發生碰撞，
      依卷附卷證所示兩車之撞擊後之情形可知，當時被告黃瑞
      堂對於證人陳瓊敏所駕駛前揭自小客車撞及當場受有傷害
      應已有認識，其竟未採取救護或其他必要措施，並向警察
      機關報告，即竟行駕車離去嗣經警循線查獲，其肇事逃逸
      已甚灼然。從而，被告2人於偵查中及本院審理時自白犯
      罪，應與事實相符而足堪採信。本件事證明確，被告2人
      之犯行，均堪以認定。
二、論罪科刑之理由：
（一）核被告吳淑青所為，係犯刑法第164條第2項之頂替罪。被
      告黃瑞堂所為，係犯刑法第185條之4之肇事致人受傷而逃
      逸罪。被告黃瑞堂前於94年間，因公共危險案件，經本院
      以94年中交簡字第625號判決判處有期徒刑2月確定，於94
      年5月20日易科罰金執行完畢，有臺灣臺中地方法院檢察
      署刑案資料查註紀錄表及臺灣高等法院被告前案紀錄表各
      1份在卷可按，其於有期徒刑執行完畢後5年內，再犯本件
      有期徒刑以上之罪，為累犯，應依法加重其刑。爰審酌被
      告黃瑞堂駕車肇事後，明知被害人因該交通事故受有傷害
      ，惟未在場救護或報警處理，即逕自駕車逃逸，行為殊不
      足採，且本案被害人所受傷勢尚屬輕微、被告黃瑞堂已與
      被害人達成民事和解，另被告吳淑青僅因一時義氣，誤觸
      法網及被告2人犯後均已坦承犯行，態度尚稱良好等一切
      情狀，各量處如主文所示之刑，並就被告吳淑青部分諭知
      易科罰金之折算標準。又查被告吳淑青前未曾受有期徒刑
      以上刑之宣告，有臺灣高等法院被告前案紀錄表及臺灣臺
      中地方法院檢察署刑案資料查註紀錄表在卷可按。被告吳
      淑青因一時失慮致犯本罪，其經此偵審教訓，當知謹慎而
      無再犯之虞，本院認所宣告之刑，以暫不執行為宜，爰併
      宣告緩刑2年，以勵自新。惟被告吳淑青守法觀念顯有不
      足，為使被告吳淑青於緩刑期間內，仍深知戒惕，避免緩
      刑之宣告遭撤銷，且導正其行為與法治之觀念，爰併宣告
      其於緩刑期間內，向指定之公益團體、地方自治團體或社
      區，提供100小時之義務勞務，並依刑法第93條第1項第2
      款之規定，應於緩刑期間付保護管束，期能使被告吳淑青
      於義務勞務過程及保護管束期間，確切明瞭其行為所造成
      之損害，並培養正確法治觀念。至於被告吳淑青究應向何
      公益團體、地方自治團體或社區提供義務勞務，屬執行之
      問題，應由執行檢察官斟酌全案情節及各公益團體、地方
      自治團體或社區之需求，妥為指定，併予敘明。
三、公訴意旨另以：被告黃瑞堂於99年4月23日上午，駕駛車牌
    號碼9788-LD號自小客車，沿臺中市南屯區○○○路之快車
    道由文心南二路往文心南三路方向行駛，嗣於同日上午5時
    47 分許，途經該路段與永春東路之交岔路口，其應注意汽
    車行進中，駕駛人應注意車前狀況，隨時採取必要之安全措
    施，而依當時之天候、路況皆良好，並無不能注意之情事，
    其應注意，能注意，而未注意；適陳瓊敏駕駛車牌號碼CM-8
    977 號自小客車，沿同向自外側車道切換至內側車道，黃瑞
    堂與陳瓊敏之車子發生擦撞，致陳瓊敏受有頭部外傷併左顳
    挫傷、左肩部及背部挫傷之傷害，因認被告黃瑞堂另涉有刑
    法第284條第1項前段之過失傷害罪嫌云云。按告訴乃論之罪
    ，告訴人於第一審辯論終結前，得撤回其告訴；又告訴經撤
    回者，應諭知不受理之判決。刑事訴訟法第238條第1項、第
    303條第3款，分別定有明文。本件被告黃瑞堂所涉犯過失傷
    害犯行部分，經檢察官依刑法第284條第1項前段之過失傷害
    罪提起公訴，依刑法第287條前段之規定，須告訴乃論。被
    告黃瑞堂已與告訴人陳瓊敏達成和解，茲據告訴人於本院審
    理時當庭具狀撤回其告訴，有撤回告訴狀在卷可查，揆諸首
    開說明，爰就被告黃瑞堂被訴過失傷害部分，諭知不受理之
    判決。
據上論斷，依刑事訴訟法第273條之1第1項、第299條第1項前段
、第303條第3款，刑法第164條第2項、第185條之4、第47條第1
項、第41條第1項前段、第74條第1項第1款、第2項第5款、第93
條第1項第2款，刑法施行法第1條之1第1項、第2項前段，判決如
主文。
本案經檢察官鐘祖聲到庭執行職務。
中    華    民    國    99    年    12    月     8    日
                           刑事第四法庭  法  官 黃益茂
以上正本證明與原本無異。
如不服本判決應於收受送達後10日內向本院提出上訴書狀，並應
敘述具體理由；其未敘述上訴理由者，應於上訴期間屆滿後20日
內向本院補提理由書（均須按他造當事人之人數附繕本）「切勿
逕送上級法院」。
                                         書記官 蔡秋明
中    華    民    國    99    年    12    月     8    日
附錄論罪科刑法條
（藏匿人犯或使之隱避、頂替罪）
藏匿犯人或依法逮捕拘禁之脫逃人或使之隱避者，處 2 年以下
有期徒刑、拘役或 5 百元以下罰金。
意圖犯前項之罪而頂替者，亦同。
中華民國刑法第185條之4
（肇事遺棄罪）
駕駛動力交通工具肇事，致人死傷而逃逸者，處 6 月以上 5 年
以下有期徒刑。

司法院資訊處製作；財團法人民間司法改革基金會備份。
